【裁判字號】    98,上易,322
【裁判日期】    980224
【裁判案由】    妨害自由
【裁判全文】
臺灣高等法院臺中分院刑事判決         98年度上易字第322號
上  訴  人
即  被  告  甲○○
上列上訴人因妨害自由案件，不服臺灣臺中地方法院九十七年度
易字第四二三九號中華民國九十七年十二月十二日第一審判決（
起訴案號：臺灣臺中地方法院檢察署九十七年度偵字第二一○二
八號），提起上訴，本院判決如下：
    主  文
上訴駁回。
    理  由
一、按不服地方法院之第一審判決而上訴者，須提出上訴書狀，
    並應敘述具體理由，此為上訴必備之程式；其所提出之書狀
    未敘述上訴理由，或僅曾以言詞陳述上訴理由者，均應於上
    訴期間屆滿後二十日內補提理由書於第一審法院；第一審法
    院經形式審查，認逾期未補提上訴理由者，應定期間命補正
    ，逾期未補正者，為上訴不合法律上之程式，應以裁定駁回
    ；倘已提出上訴理由，但所提非屬具體理由者，則由第二審
    法院以上訴不合法律上之程式，判決駁回；以上於刑事訴訟
    法第三百五十條、第三百六十一條、第三百六十二條、第三
    百六十七條定有明文。而所謂「具體理由」，必係依據卷內
    既有訴訟資料或提出新事證，指摘或表明第一審判決有何採
    證認事、用法或量刑等足以影響判決本旨之不當或違法，而
    構成應予撤銷之理由，始克當之；倘僅泛言原判決認定事實
    錯誤、違背法令、量刑失之過重或輕縱，而未依上揭意旨指
    出具體事由，或形式上雖已指出具體事由，然該事由縱使屬
    實，亦不足以認為原判決有何不當或違法者，皆難謂係具體
    理由（最高法院九十七年台上字第八九二號刑事判決意旨參
    照）。
二、經查本案上訴人即被告甲○○（以下簡稱為被告）不服原審
    判決提起上訴，經核其上訴狀所載理由，係以：依據刑事訴
    訟法第八十八條之規定，現行犯不問何人均得逕行逮捕之，
    而犯罪在實施中或實施後要離開時，視為現行犯；另刑法第
    二十四條亦規定，因避免自己或他人生命、身體、自由、財
    產之緊急危難而出於不得已之行為，不罰；再者，憲法第十
    五條規定人民之生存權、工作權及財產權應予保障；本案告
    訴人自買下伊隔壁之房屋後，即興建危險之違建，將地基挖
    過來伊家，新柱依附在老屋舊柱，又砍斷自己家中三支柱子
    （被砍的柱子是中間有鋼筋的，為負重用，而非裝飾用），
    致該屋重量分擔至兩邊共同壁，此外，告訴人並將鋼樑三支
    架在三十年老屋之共同壁，其上開所為，已降低原屋之安全
    度，後經臺中縣政府於民國（下同）九十六年八月三日勒令
    其停工之後，伊之房屋自同月下旬即陸續發現漏雨，二樓每
    一房間之天花板均有狀況，十月二十七日伊又見告訴人在伊
    房屋之屋頂翻動瓦片，塗抹不明物體，伊要求上去查看他到
    底做了何事，告訴人不允許，警察也未吭聲，伊為保護自家
    生命、財產之安全，才拔下告訴人機車之鑰匙，告訴人既係
    現行犯，且伊亦是在緊急避難，所為應不犯罪等情詞，上訴
    指摘原判決對其論罪量處拘役十五日不當。惟被告於原審法
    院審理期間，亦以上開情詞置辯而否認犯罪。原審法院在勘
    驗被告所提出之監視錄影光碟、並使告訴人立於證人身分接
    受檢察官及被告之詰問、再對被告進行審判程序之後，已於
    原審判決詳述被告所辯何以不足採信之理由。本案被告就其
    何以拔下告訴人機車鑰匙之動機，先於警訊供稱：「因為他
    蓋違建影響到我的房子，導致我的房子一直漏雨，因為他沒
    處理好房子的問題，所以我找他理論，他推機車要撞我，所
    以我把他的機車鑰匙拔起來」等語（見偵卷第三頁）。依據
    其上開供述，被告顯非因為告訴人於案發之前毀損其房屋之
    原因，而要以「現行犯」逮捕告訴人。嗣經原審法院於審理
    期日當庭勘驗被告所提出之監視錄影光碟，顯示告訴人於案
    發之前在屋頂先後翻動三塊瓦片時，左手確拿有「速立康」
    （見原審卷宗第二四頁），告訴人於偵、審中均指證當時其
    係在修繕漏雨，而被告在原審法院為上開勘驗之後，當庭亦
    未見有指陳告訴人上開指證如何與事實不符，嗣並辯稱：「
    ．．．且證人用機車要撞我時很凶，且人有靠近我，我害怕
    才拔鑰匙」等情（見原審卷宗第二七頁）。依據上開各情，
    亦難認定被告係因告訴人於案發之前在屋頂上之上開作為，
    而要以「現行犯」逮捕告訴人。此外，原審判決亦已依據被
    告在原審法院所供述：「在我拔告訴人機車鑰匙時，告訴人
    的機車尚未發動」等語（見原審卷宗第十四頁），及證人乙
    ○○於原審法院之證詞等證據，敘明何以認定被告緊急避難
    之辯解不足採信之理由。原審法院之上開認定，經核並無不
    適用法則或適用不當之情事。至於告訴人在案發期日之前，
    是否有被告所指陳之毀損等犯行，既經被告另案提出告訴，
    即應經由各該案件之偵、審程序去認定本案告訴人有無刑責
    ，此部分對於被告之本案犯罪是否成立，尚不生影響，僅屬
    其犯罪動機之考量。本案被告以上開陳詞提起上訴，既未依
    據卷內既有訴訟資料或提出新事證，指摘或表明第一審判決
    有何採證認事、用法或量刑等足以影響判決本旨之不當或違
    法，而構成應予撤銷之理由；則依據其所提出之上訴理由，
    自尚不足以認為原判決有何不當或違法，顯非屬「具體理由
    」。核之上揭說明，應認其上訴違背法律上之程式，應予以
    駁回，並不經言詞辯論為之。
三、爰依刑事訴訟法第三百六十七條前段、第三百七十二條判決
    如主文。
中    華    民    國    98    年    2     月    24    日
            刑事第三庭    審判長法  官  王  增  瑜
                                法  官  梁  堯  銘
                                法  官  廖  柏  基
以上正本證明與原本無異。
不得上訴。
                                書記官  曾  煜  智
中    華    民    國    98    年    2     月    24    日


司法院資訊處製作；財團法人民間司法改革基金會備份。
